【裁判字號】    96,重訴,21
【裁判日期】    970201
【裁判案由】    違反槍砲彈藥刀械管制條例
【裁判全文】
臺灣苗栗地方法院刑事判決              96年度重訴字第21號
公  訴  人  臺灣苗栗地方法院檢察署檢察官
被      告  甲○○
                    （在押）
選任辯護人  江錫麒律師
上列被告因違反槍砲彈藥刀械管制條例案件，經檢察官提起公訴
（96年度偵字第4297、4751號），本院判決如下：
    主  文
甲○○未經許可，製造爆裂物，處有期徒刑柒年肆月，併科罰金
新臺幣捌萬元，罰金如易服勞役，以新臺幣壹仟元折算壹日。扣
案之黑色火藥伍罐、引信壹組及爆裂物半成品壹個，均沒收。
    事  實
一、甲○○明知未經許可，不得製造爆裂物，竟仍於民國96年9
    月4日凌晨0時前之某時，在其位於苗栗縣苗栗市○○街206
    號9樓之2租屋處，以黑色火藥填入鐵罐內，將上方螺帽鎖緊
    ，再接引爆引線之方式，製造鐵製爆裂物1枚。迨於同年9月
    4日凌晨0時完成後，甲○○即於同年月4日凌晨3時許，在同
    市○○路後龍溪堤防外，交與不知情之少年徐○鈞試爆。然
    因製作粗糙，該爆裂物甫經拉開引爆引線，即行爆炸，當場
    炸傷徐○鈞，致渠受有左手拇指、食指開放性骨折併傷口裂
    開出血、右手、右下肢、右踝多處開放性傷口、右鼠蹊及大
    腿內側開放性傷口等傷害（徐○鈞傷害部分未據告訴）。甲
    ○○見狀即與在場友人韓仲恩將徐○鈞送醫急救。嗣警據報
    前往醫院調查，並經甲○○同意搜索後，在甲○○上開租屋
    處，扣得黑色火藥5罐、引信1組及爆裂物半成品1個等物，
    而查獲上情。
二、案經苗栗縣警察局苗栗分局報請臺灣苗栗地方法院檢察署檢
    察官偵查起訴。
    理  由
壹、程序事項：
一、按被告以外之人於偵查中向檢察官所為之陳述，除顯有不
    可信之情況者外，得為證據，刑事訴訟法第159條之1第2項
    定有明文。本件證人徐○鈞、韓仲恩及江孟雲於檢察官偵查
    中之供詞，業經具結，有渠等結文4紙在卷為憑（見95年偵
    字第4297號卷第147、151、178、179頁），且偵查中檢察官
    向被告以外之人所取得之陳述，原則上均能遵守法律規定，
    不致違法取供，其可信性極高，並無顯有不可信之情況，依
    上開規定，證人徐○鈞、韓仲恩及江孟雲於偵訊中之證詞，
    均得為證據。
二、次按刑事訴訟法第159條之5第1項之規定：「被告以外之人
    於審判外之陳述，雖不符前4條之規定，而經當事人於審判
    程序同意作為證據，法院審酌該言詞陳述或書面陳述作成時
    之情況，認為適當者，亦得為證據。」、同條第2項之規定
    ：「當事人、代理人或辯護人於法院調查證據時，知有第
    159 條第1項不得為證據之情形，而未於言詞辯論終結前聲
    明異議者，視為有前項之同意。」，而被告甲○○於本院審
    理時，在言詞辯論終結前，未對證人徐○鈞、韓仲恩於警詢
    時之陳述及證人徐○鈞於刑事陳述狀之書面陳述，暨卷附96
    年9月4日苗栗縣警察局苗栗分局南苗派出所警員江孟雲、徐
    達雄之職務報告書、行政院國軍退除役官兵輔導委員會臺中
    榮民總醫院診斷證明書、大千綜合醫院96年12月21日千醫第
    9612065號函暨所附醫師回覆函、診斷證明書及徐○鈞病歷
    影本各1份之證據能力表示異議。經本院審酌上開證人於審
    判外之陳述及卷附上開文書之作成情況，認無不適當之情形
    ，依上述規定，亦均得為證據。
貳、實體事項：
一、訊之被告甲○○對於上揭犯罪事實坦承不諱（參本院審卷97
    年1月16日審判筆錄第5至6頁），核與證人即被害人徐○鈞
    於警詢、偵查、刑事陳述狀及本院審理時指證稱，被告於上
    揭時、地，交與渠上開爆裂物試爆，致炸斷渠左手拇指、食
    指等情節相符（參96年度偵字第4297號卷第126- 129、145
    、159-162、176頁，本院審卷96年12月5日審判筆錄第3至10
    頁）。並經證人韓仲恩於警詢、偵查中證稱徐○鈞於上揭時
    、地，遭爆裂物炸傷等語，及證人即苗栗縣警察局苗栗分局
    南苗派出所警員江孟雲於偵查中證稱於被告上開租屋處，查
    獲上開黑色火藥5罐、引信1組及爆裂物半成品1個等語屬實
    （參96年度偵字第4297號卷第19、20、149、175頁）。復有
    卷附被告手繪爆裂物製造圖（參96年度偵字第4297號卷第98
    頁）、南苗派出所警員職務報告書（96年度偵字第4297號卷
    第7頁）、行政院國軍退除役官兵輔導委員會臺中榮民總醫
    院診斷證明書、大千綜合醫院96年12月21 日千醫第961206
    5號函暨所附醫師回覆函、診斷證明書及徐○鈞病歷影本各1
    份（參96年度偵字第4751號卷第43頁，本院審卷96年12 月5
    日審判筆錄之後），暨徐○鈞試爆爆裂物現場、徐○鈞遭炸
    傷流血、查獲現場、爆裂物碎片、扣押物品、監視器光碟翻
    拍照片（參96年度偵字第4297號卷第42-46、51、102、139
    頁，另附於本院審卷扣押物品清單之前）附卷足憑，及被告
    上開租屋處之當日監視錄影光碟1片、被告所有之黑色火藥5
    罐、引信1組與爆裂物半成品1個等物（參96年度偵字第4297
    號卷第31頁，另附於本院審卷扣押物品清單之前）扣案可佐
    ，足認被告之自白與事實相符。本案事證明確，被告製造爆
    裂物之犯行，洵堪認定。
二、按所謂「爆裂物」，係指其物有爆發性具破壞力，可於瞬間
    將人及物殺傷或毀損而言，最高法院22年度上字第4131號判
    例意旨足參。本案被告所製造之上開爆裂物雖未扣案，惟業
    已造成被害人徐○鈞受有上開傷害，足認該爆裂物具有殺傷
    人體之破壞力，自為槍砲彈藥刀械管制條例所規範管制之爆
    裂物。核被告甲○○所為，係犯槍砲彈藥刀械管制條例第7
    條第1項之未經許可製造爆裂物罪；其製造爆裂物前持有上
    開爆裂物之主要組成零件之低度行為及製造爆裂物後之未經
    許可持有該爆裂物之低度行為，均為製造之高度行為所吸收
    ，不另論罪。爰審酌爆裂物性質上屬高度危險之物品，非經
    主管機關許可不得擅自製造，以維社會大眾安全，而被告無
    故製造具有殺傷力之爆裂物，對社會之秩序及安寧，已足產
    生極大之不安，所為非是，且其所製造之爆裂物造成徐○鈞
    上開傷害，犯罪所生之損害嚴重。惟衡酌被告年紀尚輕，僅
    因出於一時好奇，而製造完成爆裂物1個，數量甚少，且於
    本院審理時坦承犯行，可見其犯後態度尚佳等一切情狀，量
    處如主文所示之刑，並就宣告罰金刑部分，諭知易服勞役之
    折算標準，以資懲儆。至於檢察官以被告係於本院審理言詞
    辯論終結前方坦承犯行，已造成司法資源浪費，仍對於被告
    具體求處有期徒刑7年8月，併科罰金20萬元部分，茲因被告
    犯罪後坦承犯行，可見其已能勇於面對法律制裁，有所悔悟
    ，犯後態度尚佳，依法仍值鼓勵，且被告製造之爆裂物僅有
    1 個，犯行尚屬輕微，故為鼓勵被告犯罪後坦白犯行，面對
    司法，節省司法資源，必將坦承犯行與否認犯行者之刑度作
    一區隔，因認檢察官之求刑稍嫌過重，略予調減，附此敘明
    。至扣案之黑色火藥5罐、引信1組及爆裂物半成品1個等物
    ，係違禁物，均應依刑法第38條第1項第1款之規定宣告沒收
    。
據上論斷，應依刑事訴訟法第299條第1項前段，槍砲彈藥刀械管
制條例第7條第1項，刑法第11條前段、第42條第3項前段、第38
條第1項第1款，判決如主文。
本案經檢察官陳佞如到庭執行職務。
中    華    民    國    97    年    2     月    1    日
                  刑事刑三庭審判長法  官  柳章峰
                                  法  官  林佩儒
                                  法  官  呂曾達
以上正本證明與原本無異。
如不服本判決，應於判決送達後10日內向本院提出上訴狀（應抄
附繕本），其未敘述上訴理由者，應於上訴期間屆滿後20日內補
提理由書狀於本院，上訴於臺灣高等法院臺中分院。告訴人或被
害人如對於本判決不服者，應具備理由請求檢察官上訴，其上訴
期間之計算係以檢察官收受判決正本之日期為準。
                                  書記官  許千士
中    華    民    國    97    年    2     月    4     日
附錄本案論罪法條：
槍砲彈藥刀械管制條例第7條第1項。
槍砲彈藥刀械管制條例第7條
未經許可，製造、販賣或運輸火砲、肩射武器、機關槍、衝鋒槍
、卡柄槍、自動步槍、普通步槍、馬槍、手槍或各類砲彈、炸彈
、爆裂物者，處死刑、無期徒刑或7 年以上有期徒刑；處徒刑者
，併科新台幣3千 萬元以下罰金。
未經許可，轉讓、出租或出借前項所列槍砲、彈藥者，處無期徒
刑或 5 年以上有期徒刑，併科新台幣 1 千萬元以下罰金。
意圖供自己或他人犯罪之用，而犯前二項之罪者，處死刑或無期
徒刑；處徒刑者，併科新台幣 5 千萬元以下罰金。
未經許可，持有、寄藏或意圖販賣而陳列第 1 項所列槍砲、彈藥
者，處 5 年以上有期徒刑，併科新台幣 1 千萬元以下罰金。
第 1 項至第 3 項之未遂犯罰之。


司法院資訊處製作；財團法人民間司法改革基金會備份。
